【裁判字號】    89,家抗,228
【裁判日期】    891031
【裁判案由】    收養認可
【裁判全文】
臺灣高等法院民事裁定  八十九年度家抗字第二二八號
      抗  告  人
      即  收養人  甲○○
右列抗告人因收養認可事件，對於中華民國八十九年九月十五日臺灣新竹地方法院八
十九年度養聲字第一七九號裁定，提起抗告，本院裁定如左：
      主      文
抗告駁回。
抗告費用由抗告人負擔。
      理      由
一、抗告人於原法院聲請意旨略以：抗告人於民國（下同）八十九年五月二十五日與
    大陸籍人士劉婉玲結婚，因劉婉玲與已離婚之前夫賴應煌（亦為大陸籍人士）約
    定所生之女即被收養人乙○○（八十八年六月十三日出生），由劉婉玲監護，抗
    告人在與劉婉玲結婚後，為求照顧乙○○，並申請將其接至台灣地區生活，乃經
    由其法定代理人賴應煌、劉婉玲之同意，於八十九年八月三十日，與抗告人訂立
    收養契約書，由抗告人收養乙○○，爰依法聲請認可等語。
二、原裁定以抗告人與前配偶邵秋鄉共生育四名子女（陳惠玲、陳志偉、陳美倫、陳
    志明），抗告人與子女之血親關係不因離婚而消滅，其收養大陸地區人民為養子
    女，違反台灣地區與大陸地區人民關係條例第六十五條第一款規定，應不予認可
    ，而駁回抗告人之聲請。
三、抗告人抗告意旨略以：伊與前配偶離婚後，子女均與其母同住，與伊不相往來，
    伊因感年歲漸長，孤獨寂寞，需人照顧，乃與大陸籍女子劉婉玲結婚，為免劉婉
    玲與女兒乙○○兩地分離，乙○○無人照顧，孤苦無依，乃依法聲請收養，此有
    別於假結婚之情形，且台灣地區與大陸地區人民關係條例六十五條第一款應係指
    一般人民未因結婚等法律行為而收養子女之情形，與本件情形不同，原裁定未加
    審酌，駁回伊之聲請，爰請求廢棄原裁定，而准抗告人之聲請云云。
四、按台灣地區人民收養大陸地區人民之收養事件，依台灣地區與大陸地區人民關係
    條例第五十六條第一項規定，收養之成立及終止，依各該收養者被收養者設籍地
    區之規定，抗告人為中華民國人民，其收養之成立自應依中華民國法律定之。又
    台灣地區人民收養大陸地區人民為養子女，除依民法第一千零七十九條第五項規
    定外，已有子女或養子女者，法院亦應不許認可，台灣地區與大陸地區人民關係
    條例第六十五條第一款定有明文。此規定於台灣地區人民與大陸地區人民結婚而
    收養他方子女之情形，並未排除適用。再者，父母雖經離婚，亦不過姻親關係因
    而消滅，父母與子女間之血親關係法律上並無因此消滅之規定，自屬依然存在（
    最高法院二十一年上字第一九八二號判例參照）。本件抗告人與前配偶邵秋鄉已
    離婚，抗告人於原法院稱二人共生育陳惠玲、陳志偉、陳美倫、陳志明四名子女
    ，而依邵秋鄉全戶戶籍資料所載則有陳志偉、陳美倫二名子女（見原法院卷十六
    頁），仍不影響抗告人已有子女之事實。惟抗告人與其子女之血親關係並不因與
    前配偶離婚而消滅，抗告人既有子女，其又收養大陸地區人民乙○○，自與前開
    規定不符，應不予認可。原裁定駁回抗告人之聲請，並無不合。抗告意旨指摘原
    裁定不當，求予廢棄，為無理由，應予駁回。
五、據上論結，本件抗告為無理由，爰裁定如主文。
中      華      民      國    八十九    年      十      月    三十一    日
                                民事第十六庭
                                    審判長法  官  阮  富  枝
                                          法  官  王  聖  惠
                                          法  官  蕭  忠  仁
右正本係照原本作成。
不得再抗告。
中      華      民      國    八十九    年      十一      月      七    日
                                          書記官  陶  美  玲


司法院資訊處製作；財團法人民間司法改革基金會備份。
